臺灣臺北地方法院刑事判決
110年度易字第402號
公  訴  人  臺灣臺北地方檢察署檢察官
被      告  杜瑋玲


指定辯護人  本院公設辯護人曾德榮  
上列被告因竊盜案件，經檢察官提起公訴（109年度偵字第12352
號），本院判決如下：
    主  文
杜瑋玲犯竊盜罪，處拘役拾伍日，如易科罰金，以新臺幣壹仟元
折算壹日。
    犯罪事實
一、杜瑋玲意圖為自己不法之所有，基於竊盜之犯意，於民國10
    9年3月13日15時9分許，在臺北市○○區○○○路0段000號台新銀
    行大廳內，徒手竊取周子修所有放置於辦公座位椅上如附表
    所示之物，得手後隨之離開現場。嗣周子修之同事發現向其
    告知上情，周子修追上杜瑋玲並將之攔下，並通知警方到場
    查獲。
二、案經臺北市政府警察局大安分局報告臺灣臺北地方檢察署檢
    察官偵查起訴。
    理  由
壹、程序部分
一、按法院認為應科拘役、罰金或應諭知免刑或無罪之案件，被
    告經合法傳喚無正當理由不到庭者，得不待其陳述逕行判決
    ，刑事訴訟法第306條定有明文。被告杜瑋玲前經本院就其
    住所為傳喚，於本院111年5月23日審理程序，無正當理由未
    遵期到庭，有送達證書、刑事報到單、審判筆錄及臺灣高等
    法院被告前案紀錄表在卷可稽【見110年度易字第402號卷（
    下稱易卷）第243頁、第251至260頁】，爰不待被告到庭陳
    述，逕行一造辯論判決，先予敘明。
二、按「被告以外之人於審判外之言詞或書面陳述，除法律有規
    定者外，不得作為證據」；又「被告以外之人於審判外之陳
    述，雖不符同法第159條之1至第159條之4之規定，而經當事
    人於審判程序同意作為證據，法院審酌該言詞陳述或書面陳
    述作成時之情況，認為適當者，亦得為證據；而當事人、代
    理人或辯護人於法院調查證據時，知有第159條第1項不得為
    證據之情形，而未於言詞辯論終結前聲明異議者，視為有前
    項之同意」，刑事訴訟法第159條第1項、第159條之5分別定
    有明文。本件下列作為證據使用而不符刑事訴訟法第159條
    之1至第159條之4規定之相關審判外陳述，其證據能力經檢
    察官、辯護人於本院審理中均未爭執證據能力（見易卷第25
    5至260頁），且未於言詞辯論終結前聲明異議，而被告經合
    法通知無正當理由不到庭行審判程序，被告亦未具狀爭執證
    據能力，本院即審酌該等陳述作成時之情況正常，所取得過
    程並無瑕疵，且與本案相關之待證事實具有關連性，亦無證
    明力明顯過低等情形，適當作為證據，依前開刑事訴訟法第
    159條之5規定，認上開陳述具有證據能力。
三、本案其餘認定犯罪事實之非供述證據，查無違反法定程序取
    得之情，依刑事訴訟法第158條之4反面解釋，亦具證據能力
    。　　
貳、實體部分　
一、認定犯罪事實所憑證據及理由
  ㈠上開犯罪事實，業據證人即被害人周子修於警詢中證稱：我
    是台新銀行的行員，在臺北市○○區○○○路0段000號台新銀行
    內，於109年3月13日15時9分許，我當時在別間辦公室處理
    事情，我同事發現一女子行為怪異，該女子接著就竊取我放
    在大廳辦公座位上的包包，拿了就走出銀行大門，我追上去
    把他攔下來，接著就報警，警方沒多久就到場，於派出所內
    該名女子即被告就是竊取我包包的人，我遭竊的物品是深藍
    色的BURBERRY後背包，價值約新臺幣（下同）5萬元等語綦
    詳【見109年度偵字第12352號卷（下稱偵卷）第11至13頁】
    ，並有現場監視器錄影擷取畫面在卷可參（見偵卷第39至40
    頁），且被告於偵訊中，經檢察官訊問：「109年3月13日下
    午3點許，你有無在臺北市○○○路0段000號去拿人家台新銀行
    桌上的包包一個？」，尚答稱：「不是桌上的，是椅子上。
    就是拿那個，他跑來講話。他說那個是我的皮包，我背可以
    」等語（見偵卷第89至90頁），未爭執其於109年3月13日15
    時許，有在臺北市○○○路0段000號之事實。綜合上開事證，
    足認被害人上開指證信而有徵，堪予採信。且由被告任意取
    走被害人所有如附表所示之物等節，益證其確有竊取如附表
    所示之物之不法所有意圖甚明。從而被告前揭竊盜犯行，已
    堪認定。
　㈡至辯護人固為被告辯稱被告因患精神疾病而為異常行為，似
    有因精神障礙或其他心智缺陷，致辨識行為違法或依其辨識
    為行為之能力，有顯著減低之情形致涉案云云。按刑法第19
    條有關行為刑事責任能力之規定，係指行為人於「行為時」
    ，因精神障礙或其他心智缺陷之生理原因，致其辨識行為違
    法之能力（學理上稱為「辨識能力」）或依其辨識而行為之
    能力（學理上稱為「控制能力」），因而不能、欠缺或顯著
    減低之心理結果者而言。其中「精神障礙或其他心智缺陷」
    之生理原因要件，事涉醫學上精神病科之專門學識，非由專
    門精神疾病醫學研究之人員或機構予以診察鑑定，不足以資
    判斷，自有選任具該專門知識經驗者或囑託專業醫療機構加
    以鑑定之必要；倘經鑑定結果，行為人行為時確有精神障礙
    或其他心智缺陷，則是否此等生理因素，導致其違法行為之
    辨識能力或控制違法行為之能力，因而產生不能、欠缺或顯
    著減低之心理結果，亦即二者有無因果關係存在，得否阻卻
    或減輕刑事責任，應由法院本於職權判斷評價之（最高法院
    106年度台上字第174號判決可資參照）。查本院指定被告應
    於110年6月17日、同年12月15日、111年3月2日在臺北市立
    聯合醫院松德院區進行精神狀態鑑定，被告均無故未前往等
    情，有臺北市立聯合醫院110年3月26日北市醫松字第110300
    3097號函、110年10月22日北市醫松字第1103003847號函、1
    10年12月16日北市醫松字第1103077888號函、111年3月3日
    北市醫松字第1113017346號函、本院送達證書在卷可稽（見
    109年度審易字第2732號卷第179頁、第183頁、易卷第87頁
    、第89頁、第119頁、第161頁、第183頁）。卷內並無證據
    證明被告於行為時具有精神障礙或其他心智缺陷之生理原因
    ，且被告於109年3月13日偵訊中辯稱：「（問：是否知道本
    案包包是別人的？）那個包包是我的，所以我才會要背它」
    、於109年6月9日偵訊中亦辯稱：「（問：109年3月13日下
    午3點許，你有無在臺北市○○○路0段000號去拿人家台新銀行
    桌上的包包一個？）不是桌上的，是椅子上。就是拿那個，
    他跑來講話。他說那個是我的皮包，我背可以」等語（見偵
    卷第55至56頁、第89至90頁）。可知被告尚對於竊取財物過
    程為說明，並理解所竊財物放置情形，應能理解自己行為之
    法律意義及後果無誤。準此，被告於行為時既具備辨識及控
    制能力，本案犯行應係於自主意識下所為，並無因精神障礙
    或心智缺陷，致辨識行為違法或依其辨識而行為之能力有顯
    著減低之情形，當無依刑法第19條第2項減輕刑事責任之餘
    地，然此尚得於下述量刑時予以審酌，附此敘明。
　㈢綜上，本案事證明確，被告犯行堪以認定，應予依法論科。
二、論罪科刑
  ㈠核被告所為，係犯刑法第320條第1項竊盜罪。
　㈡爰以行為人之責任為基礎，審酌被告不思循正當途徑獲取財
    物，竟任意竊取他人之財物，顯然欠缺尊重他人財產權之觀
    念，惟念被告業已將如附表所示之物交還被害人，有臺北市
    政府警察局大安分局物品發還領據在卷可參（見偵卷第27頁
    ）；兼衡被告於警詢時自述受有高職畢業之教育程度、目前
    無業、貧寒之家庭經濟狀況及生活狀況（見偵卷第15頁）暨
    犯罪之動機、目的、手段尚稱平和等一切情狀，量處如主文
    所示之刑，並諭知易科罰金之折算標準，以資懲儆。
三、按犯罪所得，屬於犯罪行為人者，沒收之。但有特別規定者
    ，依其規定；犯罪所得已實際合法發還被害人者，不予宣告
    沒收或追徵，刑法第38條之1第1項、第5項分別定有明文。
    本案被告所竊得之如附表所示之物，因已實際返還被害人，
    業如前述，故依上開規定，即不予宣告沒收或追徵。
據上論斷，應依刑事訴訟法第299條第1項前段、第306條，刑法
第320條第1項、第41條第1項前段，刑法施行法第1條之1第1項，
判決如主文。
本案經檢察官吳文琦提起公訴，檢察官郭昭吟到庭執行職務。
中　　華　　民　　國　　111 　年　　6 　　月　　15　　日
　　　　　　　　　刑事第四庭    法　官　吳明蒼
以上正本證明與原本無異。
如不服本判決應於收受送達後20日內向本院提出上訴書狀，並應
敘述具體理由；其未敘述上訴理由者，應於上訴期間屆滿後20日
內向本院補提理由書（均須按他造當事人之人數附繕本）「切勿
逕送上級法院」。
　　　　　　　　　　　　　　　　書記官　陳韻宇
中　　華　　民　　國　　111 　年　　6 　　月　　16　　日
附錄本案論罪科刑法條全文：
中華民國刑法第320條
意圖為自己或第三人不法之所有，而竊取他人之動產者，為竊盜
罪，處5年以下有期徒刑、拘役或50萬元以下罰金。
意圖為自己或第三人不法之利益，而竊佔他人之不動產者，依前
項之規定處斷。
前二項之未遂犯罰之。
附表：BURBERRY牌、深藍色後背包1個。